臺灣高雄地方法院刑事判決　　　　　　　　　　　　九十三年度訴字第二七九四號
　　公　訴　人　臺灣高雄地方法院檢察署檢察官
　　被　　　告　甲○○
右列被告因毒品危害防制條例案件，經檢察官提起公訴（九十三年度毒偵字第四八一
四號）及移送併案審理（九十三年度毒偵字第七二九六號），本院判決如左：
    主  文
甲○○連續施用第二級毒品，處有期徒刑伍月，如易科罰金，以佰元折算壹日。
被訴施用第一級毒品部分免訴。
    事  實
一、甲○○前因施用毒品案件，經本院以八十九年度毒聲字第六一九八號裁定送觀察
    、勒戒，認有繼續施用毒品傾向，由本院以八十九年度毒聲字第六七六九號裁定
    令入戒治處所施以強制戒治，嗣經裁定停止戒治付保護管束，再經撤銷停止戒治
    ，於民國九十二年一月十九日戒治期滿，由臺灣高雄地方法院檢察署檢察官於九
    十二年二月六日，以九十二年度戒毒偵字第一一三號不起訴處分確定後，復因施
    用毒品案件，經送強制戒治，並由臺灣高雄地方法院檢察署檢察官提起公訴，嗣
    於九十二年十二月三十一日，經本院以九十二年度訴字第二六四四號判處有期徒
    刑八月確定，現仍在執行中（尚不構成累犯）。詎仍不知悔改，明知安非他命業
    經公告列為毒品危害防制條例第二條第二項之第二級毒品，不得非法持有、施用
    ，五年內復基於施用第二級毒品安非他命之概括犯意，自九十三年五月十六日四
    時許起回溯二十四小時內之某時起，至同年十一月二十四日下午七時十分許回溯
    二十四小時內之某時止（均不含公權力拘束期間），在高雄縣鳥松鄉○○村○○
    路二之二號住處，以將安非他命晶體置於吸食器上，下用火燒烤之方式，連續施
    用第二級級毒品安非他命數次，嗣為警先後於九十三年五月十六日二時四十分許
    ，因其駕駛車牌號碼ＹＯ─六四四七客車行經高雄市○○區○○路與山明路路口
    時為警臨檢查獲，及於同年十一月二十四日下午三時二十分許，在高雄縣鳳山市
    ○○路二０二巷二三號前查獲。
二、案經高雄市政府警察局小港分局報請台灣高雄地方法院檢察署檢察官偵查起訴。
    理  由
壹、有罪部分：
一、右揭事實，業據被告甲○○於本院審理時坦承不諱，且查：
    （一）被告為警查獲後所採集之尿液送高雄市立凱旋醫院檢驗及高雄醫學大學附
          醫院九十三年六月一日高市凱醫檢字第０一九０九號煙毒尿液檢驗成績書
          、高雄醫學大學附設中和紀念醫院九十三年十一月十六日編號九三一一之
          二九一號濫用藥物尿液檢驗報告各一紙在卷可稽。
    （二）又甲基安非他命經口服投與後，約百分之七十於二十四小時內可自尿液中
          排出，而其尿液內含甲基安非他命成分之檢出，與投與甲基安非它命的量
          、個人體質、檢驗儀器之精密度有關，通常採尿化驗是否呈陽性反應，應
          以投與後二十四小時內所採者為宜，此亦有行政院衛生署藥物食品檢驗局
          （80）藥檢醫字第四五二九號函可查。
    （三）參諸尿液檢驗結果之正確性受到諸多因素之影響，如檢體簽收、處理、分
          析、文件處理及各檢體驗單位所訂定之CUTOFFVA - LUE（或閾值）不同等
          ，均會影響到最後結果之判讀，目前尿液中煙毒之檢驗方法分述如下：一
          般實驗室接到尿液煙毒檢驗申請時，第一步驟為利用免疫分析法做初步篩
          檢，如篩檢濃度小於CUTOFFVALUE即判讀為陰性反應；如篩檢濃度大於
          CUTOFFVALUE，則必須進一步做確認試驗，確認試驗方法之原理須異於篩
          檢方法之原理，確認試驗方法目前國內常用的方法計有免疫學分析法、
          TOXI-LAB（毒物層析法）、GC（氣體色層分析法）、GC/MS（氣體層析質
          譜儀分析法），依各實驗單位設備不同，選用方法而有不同，其精密度依
          次為GC/MS優於GC優於TOXI-LAB，此有高雄醫學大學附設中和紀念醫院八
          十三年六月十四日函覆台灣高雄地方法院八十三年五月九日高仁刑公股字
          第九六八０號函可資參照。再者，所謂「氣相層析質譜儀」包括「氣相層
          析儀」及「質譜儀」二部分，在「氣相層析儀」部分，其方法為將物質氣
          化後，再經分析管分離，由於各種物質之沸點及對管柱之吸附力不同，在
          經過檢測器（detector）測定後，表現出不同的滯留時間（retension
          time），利用滯留時間來判定是何種物質；而「質譜儀」部分為檢測器，
          能將物質撞擊成碎片，記錄其質譜圖，因每個化合物之鍵結能力不同，故
          不同之物質會有其特定之質譜圖，因此在物質之判斷上有若指紋鑑定，因
          此，理論上如果扣除人為因素（例如檢體之間的污染）不與列計者，氣象
          層析質譜儀之精確度接近百分之百，復有行政院退輔會榮民總醫院八十三
          年三月三日函覆澎湖地方法院（八三）北總內字第一八五號函堪以佐證。
          查本件被告被查獲後採集之尿液，經送請高雄市立凱旋醫院分別以酵素免
          疫法及氣相層析質譜儀（ＧＣ／ＭＳ）分析法交互檢驗，又經高雄醫學大
          學附設中和紀念醫院以酵素免疫分析法 (ＥＩＡ)、氣相層析質譜儀法（
          ＧＣ／ＭＳ）確認檢驗之結果，檢出被告尿液確含有甲基安非他命陽性反
          應，有前揭尿液檢驗報告附卷可佐，足認被告施用第二級毒品安非他命之
          自白核與事實相符，堪可採為論罪科刑之依據。
    （四）再被告前因施用毒品案件，經本院以八十九年度毒聲字第六一九八號裁定
          七六九號裁定令入戒治處所施以強制戒治，嗣經裁定停止戒治付保護管束
          ，再經撤銷停止戒治，於九十二年一月十九日戒治期滿，由臺灣高雄地方
          法院檢察署檢察官於九十二年二月六日，以九十二年度戒毒偵字第一一三
          號不起訴處分確定等情，有台灣高等法院被告全國前案紀錄表及台灣地方
          法院檢察署刑案資料查註紀錄表各一紙附卷可按，其於前開執行完畢釋放
          後，五年內復犯本件施用毒品罪，事證明確，應予依法論科。
二、核被告甲○○所為，係犯毒品危害防制條例第十條第二項施用第二級毒品罪。其
    持有第二級毒品安非他命之低度行為，應為施用第二級毒品安非他命之高度行為
    所吸收，不另論罪。被告先後數次施用第二級毒品安非他命之行為，時間緊接，
    方法相同，觸犯構成要件相同之罪名，顯係基於概括犯意反覆為之，為連續犯，
    應依刑法第五十六條之規定，論以一罪。被告於九十三年五月十六日為警查獲後
    至九十三年十一月二十四日間施用第二級毒品安非他命之犯行，雖未經起訴，然
    因與已起訴並判決有罪之部分有連續犯裁判上一罪之關係，應為起訴效力所及，
    本院自得併予審究。爰審酌被告前因施用毒品案件，經觀察勒戒及戒治程序後，
    仍未能戒絕毒癮，再犯本件施用第二級毒品罪，顯見其戒除毒癮之意志非堅，惟
    念施用毒品性質上乃屬對自身健康之自戕行為，其行為本身對社會所造成之損害
    並非鉅，以及其犯罪動機、目的、手段及所生危害等一切情狀，量處如主文所示
    之刑，並諭知易科罰金之折算標準。
貳、爰不另為無罪之諭知部分：
一、公訴意旨另以：被告甲○○明知ＭＤＭＡ業經公告列為毒品危害防制條例第二條
    第二項之第二級毒品，不得非法持有、施用，五年內復基於施用第二級毒品安非
    他命之犯意，於九十三年五月十六日接受採尿時即四時許起回溯二十四小時內某
    時（不含公權力拘束期間），在不詳地點，以不詳方法施用第二級毒品ＭＤＭＡ
    一次，嗣於同日二時四十分許，在高雄市○○區○○路與山明路路口前為警查獲
    ，因認被告另涉犯毒品危害防制條例第十條第二項之施用第二級毒品罪等語。
二、按犯罪事實應依證據認定之，無證據不得認定其犯罪事實。不能證明被告犯罪者
    ，應諭知無罪之判決，刑事訴訟法第一百五十四條第二項、第三百零一條第一項
    分別定有明文。又按事實之認定，應憑證據，如未能發現相當確實之證據，或證
    據不足以證明，自不能以推測或擬制之方法，以為裁判之基礎。再按認定犯罪事
    實所憑之證據，雖不以直接證據為限，間接證據亦包括在內，然而，無論直接或
    間接證據，其為訴訟上之證明，須達於通常一般人均不致有所懷疑，而得確信其
    為真實之程度者，始得據為有罪之認定，倘其證明尚未達到此一程度，而有合理
    懷疑之存在時，即無從為有罪之認定（最高法院著有四十年臺上字第八六號、七
    十六年臺上字第四九八六號判例要旨可資參照）。末按鑑定人之鑑定，雖足為證
    據資料之一種，但鑑定報告顯有疑義時，審理事實之法院，仍應調查其他必要之
    證據，以資認定，不得專憑不實不盡之鑑定報告，作為判決之唯一證據（最高法
    院六十九年台上字第四九一三號、四十年台上字第七一號判例可資參照）。
三、本件公訴人認被告另涉犯毒品危害防制條例第十條第二項施用第二級毒品ＭＤＭ
    Ａ罪，無非係以被告查獲當日經其同意採取之尿液經送高雄市立凱旋醫院檢驗結
    果，呈ＭＤＭＡ陽性反應，有該九十三年六月一日高市凱醫檢字第０一九０九號
    煙毒尿液檢驗成績書、姓名代碼對照表各一紙存卷為其論據。惟訊據被告堅詞否
    認有施用前開第二級毒品ＭＤＭＡ之犯行，辯稱：伊並未施用ＭＤＭＡ等語。經
    查，被告於前揭時地所採集之尿液，經送高雄市立凱旋醫院以免疫學分析法及「
    ＧＣ／ＭＳ」方法作初步檢驗，固呈ＭＤＭＡ陽性反應，有高雄市立凱旋醫院局
    前揭煙毒尿液檢驗成績書在卷可憑，然經本院送請高雄醫學大學附設中和紀念醫
    院，依「ＥＩＡ」酵素免疫分析法初步檢驗及「ＧＣ／ＭＳ」氣相層譜儀分析法
    作確認檢驗，則未檢出有ＭＤＭＡ反應，此有高雄醫學大學附設中和紀念醫院九
    十三年十一月十六日編號九三一一之二九二號濫用藥物尿液檢驗報告附卷可證，
    觀諸前揭凱旋醫院煙毒尿液檢驗成績書雖檢出被告送驗尿液呈ＭＤＭＡ陽性反應
    ，然並未有何關於陽性檢體判定之數值標準，反觀前揭高學醫學大學附設中和紀
    念醫院之檢驗報告，則明確記載ＭＤＭＡ或ＭＤＥＡ或ＭＤＡ數值≧５００ｎｇ
    ／ｍｌ或ＭＤＭＡ＋ＭＤＡ≧５００ｎｇ／ｍｌ始判定為陽性反應，是自以中和
    紀念醫院之判定結果較為可信；再者，本件復未扣得任何ＭＤＭＡ毒品或供施用
    之器具，是自難僅以高雄市立凱旋醫院之前開煙毒尿液檢驗成績書，即遽認被告
    有施用ＭＤＭＡ犯嫌。此外，復查無其他積極證據足證被告有施用ＭＤＭＡ犯行
    ，依罪證有疑，有利於被告之認定原則，被告此部分之犯行當屬不能證明，原應
    為無罪之諭知，惟公訴意旨起訴此部分與前揭有罪部分施用第二級毒品安非他命
    時間緊接，觸犯構成要件相同之罪名，顯係基於概括犯意反覆為之，有連續犯裁
    判上一罪之關係，爰不另為無罪之諭知，附此敘明。
、免訴部分：
一、公訴意旨另以：被告甲○○前因施用毒品案件，經本院以八十九年度毒聲字第六
    一九八號裁定送觀察、勒戒，認有繼續施用毒品傾向，由本院以八十九年度毒聲
    字第六七六九號裁定令入戒治處所施以強制戒治，嗣經裁定停止戒治付保護管束
    ，再經撤銷停止戒治，於九十二年一月十九日戒治期滿，由臺灣高雄地方法院檢
    察署檢察官於九十二年二月六日，以九十二年度戒毒偵字第一一三號不起訴處分
    確定後，復因施用毒品案件，經送強制戒治，並由臺灣高雄地方法院檢察署檢察
    官提起公訴，嗣於九十二年十二月三十一日，經本院以九十二年度訴字第二六四
    四號判處有期徒刑八月確定，詎被告仍不知悔改，明知海洛因業經公告列為毒品
    危害防制條例第二條第二項第一款第一級毒品，不得非法持有、施用，五年內復
    基於施用第一級毒品海洛因之犯意，於九十三年五月十六日上午四時許回溯二十
    四小時內某時（不含公權力拘束期間），在前址住處，施用第一級毒品海洛因一
    次，為警於九十三年五月十六日二時四十分許，因其駕駛車牌號碼ＹＯ─六四四
    七客車行經高雄市○○區○○路與山明路路口時為警臨檢查獲，並扣得其所有供
    施用毒品之器具注射針筒九支，因認被告涉犯毒品危害防制條例第十條第一項之
    施用第一級毒品罪嫌等語。
二、按案件曾經判決確定者，應諭知免訴之判決，刑事訴訟第三百零二條第一款定有
    明文。又訴訟上所謂一事不再理之原則，關於實質上一罪或裁判上一罪，亦均有
    其適用；連續犯係裁判上一罪，其一部分犯罪事實曾經判決確定者，其效力當然
    及於全部，故復將其他部分重行起訴或自訴者，亦應諭知免訴之判決（最高法院
    六十年台非字第七七號、四十九年台非字第二Ｏ號判例意旨參照）。
三、查本件被告甲○○基於施用第一級毒品之犯意，於九十三年七月三日晚上七時許
    回溯二十四小時內某時（不含公權力拘束期間），在不詳地點，施用第一級毒品
    海洛因一次，嗣於九十三年七月三日下午五時五十分許，在高雄縣鳥松鄉○○路
    與神農路口，因通緝案為警查獲，經其同意至高雄縣政府警察局鳳山分局五甲派
    出所採尿後送驗，始知悉上情，並當場扣得第一級毒品海洛因一包（淨重零點二
    九公克、包裝重零點二四公克）之事實，業經檢察官以九十三年度核退毒偵字第
    二０一號提起公訴，並由本院於九十三年十二月三日以九十三年度簡字第五三九
    一號判處有期徒刑六月，於九十四年二月十四日確定在案之事實，此有本院九十
    三年度簡字第五三九一號刑事判決書、臺灣高等法院被告全國前案紀錄表、本院
    被告院內索引卡紀錄表、本院書記官辦案進行簿各一份在卷可稽。該案與本件檢
    察官起訴犯罪事實，時間緊接，犯罪手法相同，顯係基於概括犯意，而犯同一之
    罪名，自屬連續犯，為裁判上一罪，依審判不可分原則，該案判決之效力，應及
    於全部犯罪事實，揆諸前揭說明，應諭知免訴之判決。
四、至移送併案辦理意旨（九十三年度毒偵字第七二九六號）另以：被告明知海洛因
    業經公告列為毒品危害防制條例第二條第二項第一款第一級毒品，不得非法持有
    、施用，五年內復基於施用第一級毒品海洛因之概括犯意，自九十三年十一月十
    八日起至十一月二十四日下午七時十分許回溯二十四小時內某時（不含公權力拘
    束期間）止，在前址住處，連續施用第一級毒品海洛因數次，為警於九十三年十
    一月二十四日下午三時二十分許，在高雄縣鳳山市○○路二０二巷二三號前查獲
    ，並扣得第一級毒品海洛因一包，因認被告此部分涉犯毒品危害防制條例第十條
    第一項之施用第一級毒品之犯行，與本件起訴部分具概括之犯意，而有連續犯關
    係等語。然前開起訴部分之犯行業經本院為免訴之諭知，自與併辦部分不生連續
    犯之裁判上一罪關係，則本案已起訴部份之效力並不及於未起訴之移送併辦部分
    ，本院尚不得對該移送部份予以審究，自應退回原移送併辦單位，再行卓處，附
    此敘明。
據上論斷，應依刑事訴訟法第二百九十九條第一項前段、第三百零二條第一款、毒品
危害防制條例第十條第二項、刑法第十一條前段、第五十六條、第四十一條第一項前
段，罰金罰鍰提高標準條例第二條，判決如主文。
本案經檢察官乙○○到庭執行職務。
中　　　華　　　民　　　國　　九十四　　年　　　二　　　月　　二十五　　日
                                  臺灣高雄地方法院刑事庭
                                        審判長法官  邱明弘
                                              法官  廖建瑜
                                              法官  胡宜如
右正本證明與原本無異。
如不服本判決，應於判決送達後十日內，向本院提出上訴狀。
                                        法院書記官  蘇溪林
中　　　華　　　民　　　國　　九十四　　年　　　二　　　月　　二十五　　日
附錄法條：
毒品危害防制條例第十條
施用第一級毒品者，處六月以上五年以下有期徒刑。
施用第二級毒品者，處三年以下有期徒刑。
